【裁判字號】    95,台上,4679
【裁判日期】    950824
【裁判案由】    違反槍砲彈藥刀械管制條例
【裁判全文】
最高法院刑事判決            九十五年度台上字第四六七九號
    上  訴  人  甲○○
                        （現於台灣岩灣技能訓練所執行中）
    選任辯護人  邱朝象律師
上列上訴人因違反槍砲彈藥刀械管制條例案件，不服台灣高等法
院中華民國九十五年五月二十四日第二審判決（九十五年度上訴
字第一一五九號，起訴案號：台灣士林地方法院檢察署九十一年
度偵字第一○五二一號），提起上訴，本院判決如下：
    主  文
原判決關於共同連續未經許可，製造可發射子彈具有殺傷力之改
造手槍部分撤銷，發回台灣高等法院。
其他上訴駁回。
    理  由
壹、關於撤銷發回（即未經許可製造槍枝）部分：
本件原判決維持第一審依想像競合犯之法律關係，從一重論處上
訴人甲○○以共同連續未經許可，製造可發射子彈具有殺傷力之
改造手槍罪刑，駁回上訴人該部分在第二審之上訴，固非無見。
惟查：（一）犯罪事實應依證據認定，此項證據，係指實際確係
存在，就該案卷宗不難查考者而言；又有罪之判決書，應於理由
內記載認定犯罪事實所憑之證據及其認定之理由，否則即有理由
不備之違法。原判決事實認定上訴人未經許可，與姓名年籍均不
詳、綽號「阿祥」之成年男子，共同基於製造可發射子彈具有殺
傷力之改造手槍、子彈之概括犯意聯絡，連續於民國九十一年二
月間、五月間、八月間某日，在台北市○○區○○路「都市叢林
」模型店，先後以新台幣＜下同＞六千九百元、四千元、四千元
，購買如原判決附表＜下稱附表＞編號一所示原不具殺傷力之玩
具手槍三把，於每次購得玩具槍枝後，隨即在該店外，以一千多
元之代價，向「阿祥」購得土造金屬槍管及玩具槍金屬彈殼多顆
，同時由其二人將該玩具手槍之槍管換裝土造金屬槍管，製造成
具有殺傷力之改造手槍，另在玩具槍金屬彈殼，加裝直徑約七點
九mm及八點零三mm之金屬彈頭，改造成具有殺傷力之子彈共五顆
等情。理由內雖說明「上揭改造槍枝、子彈之事實，業據被告於
原審＜即第一審＞審理時供稱：伊係於九十一年二月至八月間，
陸續在台北市○○區○○路金雞廣場都市叢林模型店陸續購買玩
具手槍後，就在夜市向真實姓名年籍不詳、綽號『阿祥』之成年
男子購買金屬槍管，『阿祥』即幫伊將槍管裝好，具有殺傷力之
子彈亦是向『阿祥』購買等語；於本院＜即原審＞審理時供稱：
扣案槍彈都是在士林基河路某處之都市叢林模型店購買，並在店
外以一千多元的代價向『阿祥』購得金屬槍管及玩具槍金屬彈殼
多顆，向『阿祥』購買槍管，『阿祥』即將所＜購得＞玩具槍原
先之槍管換裝成購買之槍管等語」等由＜見原判決第三頁第十五
至二三行＞，資為論處上訴人未經許可，製造可發射子彈具有殺
傷力之改造槍枝、子彈罪刑之證據。然依上引上訴人於第一審之
供述，似僅供認「具有殺傷力之子彈亦是向阿祥購買」而已，並
未承認有改造子彈之事。稽之原審卷宗，上訴人於九十五年五月
十日審理時亦祇承認持有上開槍枝、子彈，並無原判決所引述之
「上訴人供稱：扣案槍彈都是在士林基河路某處之都市叢林模型
店購買，並在店外以一千多元的代價向『阿祥』購得金屬槍管及
玩具槍金屬彈殼多顆，向『阿祥』購買槍管，『阿祥』即將所（
購得）玩具槍原先之槍管換裝成購買之槍管」等語＜見原審卷第
五七至六三頁＞。原審受命法官於行準備程序時，雖訊問上訴人
以：「扣案槍彈都是你在士林基河路某處之『都市叢林』模型店
購買，並在店外以一千多元的代價向『阿祥』購得土造金屬槍管
及玩具槍金屬彈殼多顆，同時並委由『阿祥』改造所購得之金屬
玩具槍及玩具槍金屬彈殼具殺傷力？」一情，上訴人對此亦未坦
認有改造子彈之情事＜見原審卷第三四頁反面＞。原判決執此原
審案卷內所不存在之證據，憑為認定上訴人製造槍枝之犯罪依據
，已不無採證違反證據法則之違法，且對於上訴人如何製造子彈
，全未論述，併有理由欠備之違誤。（二）事實審法院對於證據
之判斷及事實之認定，除刑事訴訟法已有明定之證據法則應遵守
外，通常皆以本於生活經驗上認為確實之經驗法則、或理則上當
然之論理法則為其依據，倘事實審法院對於證據之判斷，欠缺合
理性或適合性而與事理顯有矛盾，即與經驗法則或論理法則有所
違背，所為判決當然違法。稽之卷內資料，上訴人於警詢時已坦
認有於上述時地購買附表編號一之玩具手槍及所附贈之玩具子彈
，再自行購得鐵管，以附表編號二至四、七、八等之一部分工具
，據以改造槍枝及子彈等情；證人即承辦之司法警察劉長誠於偵
查中亦結證稱：上訴人有承認改造槍彈，槍枝是改造槍管部分，
上訴人表示子彈是買槍時附送，是空包彈，可從前端部位旋開加
裝底火及彈頭；警詢時有全程錄音錄影，上訴人係在自由意志下
為陳述等語（見偵字第一○五二一號卷第四八至五三頁、第一二
八頁）。並有為警查扣之附表一至八、十所示之槍枝、子彈、鋼
珠彈頭、底火、保險插梢以及砂輪機具、擦槍工具等物可稽。上
訴人因上開自行改造槍枝、子彈等流氓行為，業經第一審治安法
庭裁定交付感訓處分，並為原審治安法庭裁定駁回其抗告，有原
審九十二年度感抗字第二六號卷宗影本可佐。上訴人事後雖辯稱
係「阿祥」換裝槍管，但卻無任何佐證，所辯是否為事理之常，
堪否採憑？尚非無疑。乃原審置上開明確之證據資料不論，復未
說明有何不予採用之理由，遽而採信其空泛說詞而為該部分事實
之認定，其證據判斷難謂與一般生活經驗上認為確實之經驗定則
無違。以上或為上訴意旨所指摘，或為本院得依職權調查之事項
，應認原判決關於未經許可，製造可發射子彈具有殺傷力之改造
手槍部分有撤銷發回更審之原因。
貳、關於未經許可於公共場所攜帶刀械部分：
按刑事訴訟法第三百七十六條所列各罪之案件，經第二審判決者
，不得上訴於第三審法院，為該法條所明定。本件上訴人關於未
經許可於公共場所攜帶刀械部分，原審係依槍砲彈藥刀械管制條
例第十五條第二款規定論處罪刑，核屬刑事訴訟法第三百七十六
條第一款之案件。依首開說明，本部分既經第二審判決，自不得
上訴於第三審法院，上訴人猶提起上訴，顯為法所不許，應予駁
回。
據上論結，應依刑事訴訟法第三百九十七條、第四百零一條、第
三百九十五條前段，判決如主文。
中    華    民    國  九十五  年    八    月  二十四  日
                      最高法院刑事第七庭
                          審判長法官  孫  增  同
                                法官  吳  昆  仁
                                法官  趙  文  淵
                                法官  吳      燦
                                法官  林  立  華
      本件正本證明與原本無異
                                      書  記  官
中    華    民    國  九十五  年    八    月  二十九  日
                                                Ａ


司法院資訊處製作；財團法人民間司法改革基金會備份。
